臺灣高等法院臺中分院民事裁定
111年度聲字第19號
聲  請  人  嚴仁泰  



相  對  人  戴昆生  


            胡睿傑  
上列當事人間損害賠償事件（本院111年度重上字第38號），聲
請訴訟救助，本院裁定如下：
    主  文
聲請駁回。
    理  由
一、按當事人無資力支出訴訟費用者，法院應依聲請，以裁定准
    予訴訟救助，但顯無勝訴之望者，不在此限，民事訴訟法第
    107條第1項定有明文。關於無資力支出訴訟費用之事由，應
    提出可使法院信其主張為真實並能即時調查之證據，以釋明
    之，此觀同法第109條第2項、第284條規定自明。又所謂無
    資力，係指窘於生活，且缺乏經濟信用，無籌措款項以支出
    訴訟費用之信用技能者而言。法院調查聲請人是否無資力支
    出訴訟費用，專就聲請人提出之證據為之，如聲請人並未提
    出證據，或依其提出之證據，未能信其無資力支出訴訟費用
    之主張為真實，即應將其聲請駁回，並無派員調查之必要（
    最高法院43年台抗字第152號裁判先例、107年度台聲字第50
    3號裁定意旨參照）。
二、本件聲請人因不服民國110年10月29日臺灣臺中地方法院109
    年度重訴字第472號判決，提起上訴（本院110年度重上字第
    38號），雖以其因無資力支出第二審訴訟費用，且非顯無勝
    訴之望，聲請准予訴訟救助等語，並提出全國財產稅總歸戶
    財產查詢清單及109年度綜合所得稅各類所得資料清單為據
    。惟年度綜合所得稅各類所得資料清單所列載者，僅係經稅
    捐稽徵機關或監理機關登記、建檔，且與所得稅課徵相關之
    所得資料，倘非與課稅攸關之財產或收入，例如動產或未經
    就來源扣繳、查核之收入等，或依法不併計綜合所得總額課
    稅之各式憑單，即無於該文件內顯示，是以上開資料僅能證
    明聲請人於該年度課稅所得與財產登記情形，尚不足以釋明
    聲請人確係窘於生活，且缺乏經濟上之信用，致無法籌措本
    件第二審裁判費。再者，聲請人於原審尚自行委任律師為訴
    訟代理人（原審卷第251頁、第261頁），乃聲請人究有何經
    濟狀況重大變遷，缺乏經濟信用，無籌措款項支出第二審裁
    判費用之能力等項，並未提出能即時調查之證據資料以為釋
    明。揆諸首開說明，其聲請訴訟救助，自有未合，不應准許
    。
三、據上論結，本件聲請為無理由，爰裁定如主文。
中    華    民    國    111    年    2    月   10     日
       　　     民事第四庭    審判長法　官  林慧貞
　　　　　　　　　　　　　　        法　官  莊嘉蕙
　　　　　　　　　　　　　　　      法　官  劉惠娟
正本係照原本作成。         
再為抗告應以適用法規顯有錯誤為理由。            
如提起再抗告者應於裁定送達後10日內向本院提出抗告理由狀（
須按照他造人數附具繕本）並繳納抗告裁判費新台幣1000元，同
時委任律師或具有律師資格之關係人為代理人。因疫情而遲誤不
變期間，得向法院聲請回復原狀。
                                    書記官  陳文明

中　　華　　民　　國　　111 　年　　2 　　月　　10　　日